【裁判字號】    99,交聲,617
【裁判日期】    991029
【裁判案由】    聲明異議
【裁判全文】
臺灣臺南地方法院交通事件裁定         99年度交聲字第617號
移送機關    交通部公路總局嘉義區監理所臺南監理站
異議人即
受處分人    高偉洲
上列異議人即受處分人因違反道路交通管理處罰條例案件，對於
交通部公路總局嘉義區監理所臺南監理站99年5 月5 日所為之處
分（原處分案號：嘉監南字第裁74-S00000000號），聲明異議，
本院裁定如下：
    主  文
異議駁回。
    理  由
一、原處分意旨略以：異議人即受處分人高偉洲（下稱異議人）
    於民國99年3 月29日22時12分許，酒後駕駛車牌號碼J3R-68
    7 號重型機車，行經臺南市○○路410 號前，為臺南市警察
    局第四分局育平派出所警員攔停，並施以酒精濃度測試，測
    得呼氣酒精濃度為每公升0.44毫克，超過標準值每公升0.25
    毫克，遂予以製單舉發，嗣經移送機關交通部公路總局嘉義
    區監理所臺南監理站以其違規事證明確，依道路交通管理處
    罰條例第35條第1 項第1 款及第24條第1 項第2 款（原裁決
    書漏未記載）等規定，裁處異議人罰鍰新臺幣（下同）30,0
    00元，吊扣駕駛執照12個月，並施以道安講習等處分。
二、本件聲明異議意旨略以：異議人於99年3 月29日21時許由南
    台科技大學下課離開學校，並於21時50分至22時到達安平阿
    德海產攤，約飲用5 小杯啤酒後即將友人帶離，然員警於異
    議人離開海產攤至舉發地點不到3 分鐘時間就將異議人攔停
    ，竟未依規定程序於異議人飲酒結束15分鐘以上，或提供礦
    泉水給予異議人漱口即實施酒測。另按酒測器均有誤差值存
    在，員警既未進行酒後等待及漱口，其所測得之酒測值顯有
    過高之虞。此外，舉發員警於攔停異議人時亦未符合路檢程
    序，為此聲明異議，請求撤銷原處分等語。
三、按飲酒後，其吐氣所含酒精濃度超過每公升0.25毫克以上者
    ，不得駕車；又汽車駕駛人，駕駛汽車經測試檢定，有酒精
    濃度超過規定標準者，處15,000元以上60,000元以下罰鍰，
    並當場移置保管該汽車及吊扣其駕駛執照1 年；因而肇事致
    人受傷者，並吊扣其駕駛執照2 年，且應接受道路交通安全
    講習，道路交通安全規則第114 條第2 款、道路交通管理處
    罰條例第35條第1 項第1 款及第24條第1 項第2 款分別定有
    明文。
四、經查：
(一)異議人於99年3 月29日22時12分許，酒後駕駛車牌號碼J3R-
    687 號重型機車，行經臺南市○○路410 號前，為臺南市警
    察局第四分局育平派出所警員攔停，並施以酒精濃度測試，
    測得呼氣酒精濃度為每公升0.44毫克，超過標準值每公升0.
    25毫克，遂予以製單舉發等情，有臺南市警察局南市警交字
    第S00000000 號舉發違反道路交通管理事件通知單及酒精濃
    度測試單各1 紙在卷可稽。
(二)異議人固辯稱：伊從安平海產攤至舉發地點，時間未超過3
    分鐘，員警未等候15分鐘以上，或讓伊漱口即實施酒測云云
    ，然證人即當日舉發本違規事件之臺南市警察局第四分局育
    平派處所員警陳家銘於99年7 月7 日本院調查時到庭結證：
    「（問：當時情形如何？）當時我發現異議人搭載一個男生
    同事，該名同事喝的爛醉，已經趴在異議人身上，行經安平
    路段時，被我們當時正在安平路實施取締酒駕巡邏勤務，發
    現異議人有闖紅燈情事，我們便上前攔停，攔下異議人時，
    發現該爛醉同事，因體重過重，我們將他扶到路邊草地上，
    並詢問異議人是否有喝酒，他回答他是去安平的海產店，有
    喝幾杯酒，我們詢問他飲酒後時間，異議人回答他在安平路
    的海產店喝完酒後，有在現場休息一下，跟朋友辭別，但是
    沒有說過了幾分鐘，因為他說他馬上離開海產店，所以我們
    便讓他休息十五分鐘，並且給他喝礦泉水，異議人有喝礦泉
    水，在酒測結束後，我們叫計程車送爛醉之同事回去，並且
    要帶異議人回派出所處理，當時李文正議員剛好經過現場，
    有協助我們處理，並且把異議人爛醉之同事送到計程車上。
    」、「（問：對於異議人剛剛所陳述你們沒有讓他休息十五
    分鐘，也沒有讓他喝水，有何意見？）異議人說謊話。」、
    「（問：讓酒後駕車之駕駛人休息十五分鐘，並且喝礦泉水
    是否標準程序？）是的。」等語明確（詳見本院卷第34頁）
    。
(三)另按交通勤務警察或依法令執行交通稽查任務人員，開單舉
    發違反道路交通管理處罰條例所列之違規事實，經公路主管
    機關或警察機關所為之裁決處罰，本質上為行政處分，係公
    務員基於職務上權力，依法就特定之具體事件所為具公法上
    效果之單方行政行為，基於公務員為公法上行為具有公信力
    之原則，該行政行為當可被推定為真正，其據以依法處分之
    事實認定亦為正確無誤。本此公信原則，乃立法者賦予行政
    機關制定違反道路交通事件統一裁罰標準及處理細則，使執
    勤警員得當機處分以達其維護交通秩序、安全之行政目的。
    本件舉發警員陳家銘與異議人間，並無怨隙，且係毫不相識
    之人，復經具結在卷，衡情應無設詞攀誣，或虛構違規事實
    陷害異議人之理！且本院查無任何證據足資證明執勤員警有
    捏造事實違法取締之情事存在，則執勤警員本其維護交通秩
    序、安全職責所為之舉發，自應受到合法、正確之推定。綜
    此，依證人陳家銘前揭證述可知，員警在對異議人實施酒測
    之前，已給予異議人休息十五分鐘，確定異議人已飲酒結束
    十五分鐘以上，並提供礦泉水給異議人漱口，避免口腔殘存
    酒精，而影響酒測之準確度，甚為明確。是本件舉發警員對
    異議人所實施之酒精濃度測試，已符合取締酒後駕車程序規
    定，於法並無不合。
(四)其次，本件舉發員警所使用之呼氣酒精測試器為廠牌係：LI
    ON，規格為：電化學式，器號則為：097425D 號，且該測試
    器係由經濟部標準檢驗局於98年12月8 日檢定合格（檢定合
    格單號碼：J0JA0000000 ），檢定合格有效期間為1 年，或
    於檢定合格有效期限內使用次數達一千次者，亦視同檢定合
    格有效期限屆滿，有經濟部標準檢驗局98年12月8 日呼氣酒
    精測試器檢定合格證書1 紙在卷可參。而異議人遭警進行呼
    氣酒精濃度測試時，該測試器尚未逾越上開檢定合格後1 年
    之有效期限，且酒精濃度測試紀錄單上顯示之案號為「0022
    」，仍於檢定合格有效期間使用次數範圍內，亦有當事人酒
    精濃度測試單及其黏貼簿影本1 紙在卷可稽，故該測試器自
    檢定合格後僅使用22次，未逾越合格有效期限及使用次數之
    限制，其測試器之準確性及正確性應值得信賴。而關於呼氣
    酒精測試器在檢定有效期限內是否有誤差值乙節，依據經濟
    部標準檢驗局訂定之「呼氣酒精測試器及分析儀檢定檢查技
    術規範」規定，呼氣酒精測試器及分析儀量測範圍為0.00mg
    /L至2.00mg/L，當測量結果小於0.25mg/L時，檢定公差為±
    0.02mg/L ，當測量結果大於0.25mg/L小於2.00 mg/L時，檢
    定公差為±5%，則異議人接受呼氣酒精測試結果為0.44mg/L
    ，其誤差應係±0.022mg/L （即0.44mg/L乘以5%），是故，
    縱使將呼氣酒精測試器之檢定公差一併考量後，異議人之呼
    氣酒精濃度至少仍達0.418mg/L ，亦已超出前揭呼氣所含酒
    精濃度每公升0.25毫克之規定標準，並達到違反道路交通管
    理事件統一裁罰標準表規定，駕駛人吐氣所含酒精濃度超過
    每公升0.40毫克以上，未滿0.55毫克之裁罰基準，至為灼然
    。
(五)末按警察對於已發生危害或依客觀合理判斷易生危害之交通
    工具，得予以攔停並採行下列措施：一、要求駕駛人或乘客
    出示相關證件或查證其身分。二、檢查引擎、車身號碼或其
    他足資識別之特徵。三、要求駕駛人接受酒精濃度測試之檢
    定，警察職權行使法第8 條定有明文。又警察人員執行臨檢
    勤務時，應限於已發生危害或依客觀、合理判斷易生危害之
    處所、交通工具或公共場所為之，並應遵守比例原則，不得
    逾越必要程度，臨檢進行前，應對在場者告以實施之事由，
    始無悖於維護人權之憲法意旨，司法院大法官會議第535 號
    解釋意旨參照。基此，警察對於已發生危害或依客觀合理判
    斷易生危害之交通工具，即得予以攔停執行臨檢勤務，並無
    任何路檢警示須設置在何處之限制。查本件舉發員警於安平
    路執行取締酒駕巡邏勤務時，適遇異議人騎乘上開機車行經
    交岔路口闖紅燈，執勤員警依客觀合理判斷為易生危害之交
    通工具予以臨檢後，經異議人自承其有酒後駕車行為，並對
    之施以酒測測試之事實，業據證人證述在卷，是依上開法條
    規定，自屬於法有據，且員警臨檢舉發，並非隨機任意之臨
    檢盤查行為，亦無有何違反比例原則之情事，與上開司法院
    大法官解釋意旨並無相違。從而，異議人辯稱：員警未依取
    締酒駕程序，設站定點攔檢實施酒測，不符合規定云云，顯
    有誤會。
五、綜上所述，異議人人確有在上揭時、地，經測試檢定其酒精
    濃度超過規定標準而駕車之違規行為，應堪認定。則移送機
    關依道路交通管理處罰條例第35條第1 項第1 款及違反道路
    交通管理事件統一裁罰基準表之相關內容之規定，裁處異議
    人罰鍰30,000元，吊扣駕駛執照12個月，並施以道安講習等
    處分，核無違誤，應予駁回。
六、據上論斷，應依道路交通管理處罰條例第87條第2 項，道路
    交通案件處理辦法第19條，裁定如主文。
中    華    民    國    99    年    10    月    29    日
                        交通法庭法  官  鄭燕璘
以上正本證明與原本無異。
如不服本裁定，應於收受送達後5日內向本院提出抗告狀。（應
附繕本）
                                書記官  蔡明峰
中    華    民    國    99    年    10    月    29    日

司法院資訊處製作；財團法人民間司法改革基金會備份。
